臺灣士林地方法院刑事判決
111年度訴字第206號
公  訴  人  臺灣士林地方檢察署檢察官  
被      告  林明廣


義務辯護人  余美樺律師
上列被告因強盜案件，經檢察官提起公訴（111年度偵字第3847
號），本院判決如下：
    主  文
林明廣犯攜帶兇器強盜未遂罪，處有期徒刑貳年。緩刑肆年，緩
刑期間付保護管束，並應向檢察官指定之政府機關、政府機構、
行政法人、社區或其他符合公益目的之機構或團體，提供陸拾小
時之義務勞務。扣案如附表所示之物均沒收。
    事  實
一、林明廣因需錢花用，竟意圖為自己不法之所有，基於攜帶兇
    器強盜取財之犯意，於民國111年1月26日19時18分許，見余
    淑婷獨自一人前往位於臺北市○○區○○路0段000號之石牌捷運
    站停車場，遂手持客觀上具有危險性足以對人之生命身體安
    全構成威脅而可供兇器使用之電擊棒2支，尾隨余淑婷至上
    開停車場45號停車格後，待余淑婷坐入車內、尚未關閉車門
    之際，趨前並對余淑婷出示上開電擊棒，余淑婷見狀放聲尖
    叫，林明廣旋即跑步逃離現場，未取得財物而未遂。　
二、案經余淑婷訴由臺北市政府警察局北投分局報告臺灣士林地
    方檢察署檢察官偵查起訴。
    理  由
壹、程序方面
一、按被告以外之人於審判外之言詞或書面陳述，除法律有規定
    者外，不得作為證據，刑事訴訟法第159條第1項固定有明文
    ；惟被告以外之人於審判外之陳述，雖不符同法第159條之1
    至第159條之4之規定，而經當事人於審判程序同意作為證據
    ，法院審酌該言詞陳述或書面陳述作成時之情況，認為適當
    者，亦得為證據，同法第159條之5第1項亦定有明文。經查
    ，本判決所引用之被告林明廣以外之人於審判外之陳述，固
    均屬傳聞證據，惟檢察官及被告、辯護人於本院審理時均表
    示無意見，同意作為證據【本院111年度訴字第206號卷（下
    稱本院訴字卷）第126至131頁】。本院審酌上開證據製作時
    之情況，尚查無違法不當及證明力明顯過低之瑕疵，亦認為
    以之作為證據應屬適當，爰逕依刑事訴訟法第159條之5第1
    項規定，認前揭證據均例外有證據能力。
二、本判決所引用之其餘文書證據及證物，並無證據證明係公務
    員違背法定程序所取得，亦無顯有不可信之情況，且經本院
    於審理期日合法調查，該等證據自得作為本案裁判之資料。
貳、實體方面
一、認定犯罪事實所憑之證據及理由：
    訊據被告業已坦承其於上揭時、地，攜帶扣案之電擊棒2支
    強盜未遂之事實，惟另辯稱：我沒有喝令告訴人余淑婷交出
    錢財，因為我打開車門後就後悔，告訴人害怕一直叫我就離
    開云云。被告辯護人則辯護稱：被告雖有於上揭時、地攜帶
    電擊棒2支欲強盜告訴人，惟被告開啟車門後即後悔，且無
    喝叱告訴人交付財物或持電擊棒攻擊之行為，被告係出於己
    意終止犯行，應依刑法第27條第1項減輕其刑，並請依同法
    第57條酌定其刑等語。然查：
  ㈠被告有於上揭時、地，持扣案之電擊棒2支對告訴人為強盜犯
    行之事實，業據其於警詢、偵查、羈押訊問及本院審理時坦
    承不諱【臺灣士林地方檢察署111年度偵字第3847號卷（下
    稱偵卷）第15至19、103、105、111至114頁，本院111年度
    審訴字第217號卷（下稱本院審訴字卷）第40頁，本院訴字
    卷第58、59、120】，並經證人即告訴人余淑婷於警詢及本
    院審理時、證人吳竑鋕及工藤匠朗於警詢時證述甚詳（偵卷
    第27至30、35至37、43至45頁，本院訴字卷第122至126頁）
    ，並有石牌捷運站停車場及其45號停車位之現場照片、被告
    逃逸之沿途監視器錄影畫面翻拍照片、被告遭逮捕照片、指
    認照片、臺北市政府警察局北投分局永明派出所110報案紀
    錄單、臺北市政府警察局北投分局扣押物品目錄表（偵卷第
    57、65、67、69至73、75至81、83至88頁）在卷可稽，復有
    如附表所示扣案物在卷可佐，足認被告之自白，核與事實相
    符，堪以採信。
  ㈡被告及其辯護人雖另以前揭情詞置辯，惟按已著手於犯罪行
    為之實行，而因己意中止或防止其結果之發生者，減輕或免
    除其刑。結果之不發生，非防止行為所致，而行為人已盡力
    為防止行為者，亦同。刑法第27條第1項定有明文。此即中
    止未遂（中止犯）及準中止未遂（準中止犯）之規定。該項
    中止犯之成立，以已著手於犯罪之實行，因己意中止者為要
    件，所謂因己意中止，必須出於行為人之自願，倘因不得已
    之障礙事由而無法遂行犯罪，包括行為人因繼續實行將招致
    事跡敗露風險，而放棄犯罪實行之情形，經驗上乃可預期其
    必有停止實行之結果，仍屬同法第25條障礙未遂規定之規範
    範疇，並非中止犯（最高法院29年上字第1243號判例、48年
    台上字第415號判例意旨、73年度第5次刑事庭會議決議㈠參
    照）。查被告於本案警詢、偵查、羈押訊問及本院審理時已
    供承告訴人於案發當時有大聲尖叫、喊救命，而後被告感到
    害怕就逃逸等語（偵卷第16、103、112頁，本院卷第58頁）
    ，並經證人余淑婷於警詢時證稱：我在跟我母親講電話時忽
    然有一陌生男子自後方向我靠近，拿著電擊棒要我交出財物
    ，我當下就開始尖叫，之後他就沿著捷運橋下靠西安街側的
    人行道方向逃跑（偵卷第27、28頁）及於本院審理時證稱：
    當時我在跟我母親講電話，我開了車門後就坐進去，我還沒
    有關上門，被告就蹲在我旁邊，後來我看到他拿出電擊棒，
    我開始尖叫，我大叫之後被告就跑掉了等語（本院訴字卷第
    122至125頁），足見被告於本案強盜行為實行時，係因告訴
    人大聲尖叫而中斷行為之繼續實行或完成，並逃離現場，其
    無非係基於告訴人大聲尖叫之情狀，已提高事跡敗露、被捕
    之風險，因而放棄強盜犯罪之繼續實行，其停止之行為，經
    驗上乃可預期之結果，揆諸前開規定及說明，被告顯非因己
    意而停止強盜行為，其未遂行為，應屬障礙未遂，尚無刑法
    第27條第1項中止犯規定之適用，是被告及其辯護人固辯稱
    被告未喝令告訴人拿出財物，且開啟車門後即後悔，強盜行
    為之停止係出於其己意云云，洵不足採。 　
  ㈢綜上，被告前揭所辯，乃事後卸責之詞，不足採信，是本案
    事證明確，被告加重強盜未遂犯行洵堪認定，應予依法論科
    。　　
二、論罪科刑：
  ㈠核被告所為，係犯刑法第330條第2項、第1項之攜帶兇器強盜
    未遂罪。
  ㈡被告已著手於攜帶兇器強盜行為之實行，然因告訴人大聲尖
    叫，致其尚未取得款項隨即逃離現場而未得逞，依刑法第25
    條第2項規定，按既遂犯之刑減輕之。
  ㈢按刑法第59條關於犯罪之情狀顯可憫恕，認科以最低刑度仍
    嫌過重者，得減輕其刑之規定，係立法者賦予審判者之自由
    裁量權，俾就具體之個案情節，於宣告刑之擇定上能妥適、
    調和，以濟立法之窮。是該條所謂犯罪之情狀，乃泛指與犯
    罪相關之各種情狀，自亦包含同法第57條所定10款量刑斟酌
    之事項，亦即該二法條所稱之情狀，並非有截然不同之領域
    。又94年2月2日修正公布，95年7月1日施行之刑法第59條修
    正立法理由稱：「本條所謂『犯罪之情狀可憫恕』，自係指裁
    判者審酌第57條各款所列事項以及其他一切與犯罪有關之情
    狀之結果」等語，亦同此旨趣。是於裁判上酌減其刑時，應
    就犯罪一切情狀（包括第57條所列舉之10款事項），予以全
    盤考量，審酌其犯罪有無可憫恕之事由（即有無特殊之原因
    與環境，在客觀上足以引起一般同情，以及宣告法定低度刑
    ，是否猶嫌過重等等），以為判斷（最高法院104年度台上
    字第277號、102年度台上字第2513號判決意旨參照）。查被
    告所犯刑法第330條第1項之攜帶兇器強盜罪，法定最輕本刑
    為7年以上有期徒刑，刑度不可謂不重，然考量被告係因需
    錢孔急方為本案犯行，且於告訴人大聲尖叫、呼救後即停止
    強盜行為之實行，亦未取得任何財物，其犯罪情節尚屬輕微
    ，又被告犯後於警詢、偵訊、羈押訊問及本院審理時自始均
    坦承犯行，深表悔意，是本院綜合上開各情，認依被告所為
    造成之法益侵害程度等犯罪情節，縱科以攜帶兇器強盜未遂
    罪之法定最輕本刑有期徒刑3年6月，猶屬情輕法重，不符罪
    刑相當及比例原則，是被告所為之犯罪情狀，在客觀上足以
    使人感覺過苛而引起一般同情，容有可憫恕之處，就被告所
    為攜帶兇器強盜未遂犯行，爰依刑法第59條之規定，予以酌
    量減輕其刑，並依刑法第71條第2項、第70條規定遞減之。
  ㈣爰以行為人責任為基礎，審酌被告因有經濟上需求，卻不思
    尋正當途徑獲取錢財，反趁告訴人獨自前往捷運站停車場取
    車之機會，持扣案之電擊棒2支欲對告訴人強盜財物，致告
    訴人精神上飽受驚嚇，所為實值非難；又衡以被告之犯罪動
    機、目的、手段及其自始坦承全部犯行之態度，並為表示其
    誠心悔過，業與告訴人達成和解，有本院調解紀錄表（本院
    審訴字卷第45頁）在卷可憑，復經告訴人表示原諒被告等語
    （本院審訴字卷第40頁）；暨兼衡考量被告於本院審理時自
    陳高工畢業之智識程度，離婚，有1名成年子女，現從事警
    衛工作，月收入約新臺幣3萬7,000元，且需扶養同住母親之
    家庭生活、經濟等一切情狀（本院訴字卷第130頁）及檢察
    官、告訴人之意見（本院訴字卷第99、132頁），量處如主
    文所示之刑。
  ㈤又被告前於98年間，因詐欺案件，經本院以99年度簡字第1號
    判決判處有期徒刑5月，緩刑2年確定，緩刑期間為99年3月8
    日至101年3月7日，緩刑期滿未經撤銷，其刑之宣告失其效
    力，視同未曾因故意犯罪受有期徒刑以上刑之宣告，有臺灣
    高等法院被告前案紀錄表可參，是本院審酌被告需錢孔急，
    卻不循正當管道取得財物，竟持扣案之電擊棒2支為本案強
    盜犯行，所為固殊值非難，然究其本案犯行並未得逞，告訴
    人亦無因此受有身體上傷害，且被告自始坦認犯行，並已與
    告訴人達成和解，告訴人並表示願意原諒被告等語，已於前
    述，信其經此偵、審程序，日後當知所警惕，復衡酌本案各
    情，認對其所宣告之刑，以暫不執行為適當，爰依刑法第74
    條第1項第1款之規定，併予宣告緩刑4年，以勵自新。又被
    告因輕忽法紀而為本案犯行，可見其法治觀念欠佳，為促使
    其能反省，並強化其等守法重紀之觀念，避免再度犯罪，認
    仍有課予一定負擔之必要，爰依刑法第74條第2項第5款規定
    ，命被告應於緩刑期間內完成60小時之義務勞務，併依刑法
    第93條第1項第2款規定，諭知於緩刑期間付保護管束，以觀
    後效。倘被告違反上開應負擔之事項且情節重大，依刑法第
    75條之1第1項第4款規定，足認原宣告之緩刑難收預期效果
    ，而有執行刑罰之必要者，其緩刑之宣告仍得由檢察官向法
    院聲請撤銷，併此敘明。
三、沒收：
    供犯罪所用、犯罪預備之物或犯罪所生之物，屬於犯罪行為
    人者，得沒收之。刑法第38條第2項前段定有明文。查扣案
    之電擊棒2支、連帽外套2件、帽子4頂（即如附表所示，起
    訴書證據清單編號2誤載為「電擊棒2支、帽子1頂、連帽外
    套1件」，業經檢察官更正），均為被告所有並供其本案攜
    帶兇器強盜犯行所用或預備所用乙節，業據被告供承在卷（
    偵卷第18頁，本院訴字卷第59、60頁），爰依刑法第38條第
    2項前段規定均宣告沒收。　　
據上論斷，應依刑事訴訟法第299條第1項前段，判決如主文。
本案經檢察官錢義達提起公訴，檢察官江玟萱、郭季青、李清友
到庭執行職務。
中　　華　　民　　國　　111 　年　　11　　月　　29　　日
                  刑事第七庭　審判長法  官  李育仁
　　　　　　　　　
　　　　　　　　　                  法  官  林靖淳
　　　　　　　　　
　　　　　　　　　                  法  官  吳佩真
以上正本證明與原本無異。
如不服本判決應於收受送達後20日內向本院提出上訴書狀，並應
敘述具體理由。其未敘述上訴理由者，應於上訴期間屆滿後20日
內向本院補提理由書 (均須按他造當事人之人數附繕本 )「切勿
逕送上級法院」。
                                    書記官  黃婕宜
中　　華　　民　　國　　111 　年　　11　　月　　29　　日
附錄本案論罪科刑法條全文：
中華民國刑法第330條
犯強盜罪而有第321條第1項各款情形之一者，處7年以上有期徒
刑。
前項之未遂犯罰之。

附表：本案之扣案物
編號          品項及數量 處理情形  1 電擊棒2支 沒收  2 連帽外套2件（黑色、白色） 沒收  3 帽子4頂（卡其色、桃紅色、藏青色、紅色） 沒收